臺灣基隆地方法院民事裁定　　　　　　　100年度簡抗字第6號
抗　告　人　楊羅杏
相　對　人　李新營
上列當事人間分配表異議之訴事件，抗告人對於本院民國 100年
4月20日99年度基簡字第971號裁定提起抗告，本院裁定如下：
    主  文
抗告駁回。
抗告費用新臺幣壹仟元由抗告人負擔。
    理  由
一、抗告意旨略以：依辦理強制執行事件應行注意事項第21條之
    1 規定，當事人未依強制執行法第39條於分配期日一日前對
    分配表提出異議，但對分配表協議變更者，仍得依其協議實
    行分配。可知強制執行法第39條之規定僅係拘束民事執行處
    對於異議效力之確定與否，倘如當事人未依該法於該期日提
    出異議仍應有其彈性處理之規定，且法條亦未限制當事人不
    得提出訴訟。又強制執行法第39條規定之期日係訓示規定，
    與民事訴訟法第 440條規定之「不變期間」並不相同，最高
    法院72年度台抗字第 124號判決亦認強制執行法第41條規定
    之10日期間非屬訴訟法上之不變期間。本件分配表原於民國
    99年 9月即已確定，之後民事執行處卻於99年12月依職權更
    正分配表，如該規定係強制規定性質，何以民事執行處可以
    依職權更正。另相對人即反訴被告已依強制執行法規定於分
    配期日數日前提出異議，並提出分配表異議之訴，故該分配
    表處於未確定之狀態，抗告人一併提出反訴自屬有據，且相
    對人於原審進行言詞辯論時，從未以抗告人違反該法規定未
    於分配期日 1日前提出異議，而主張抗告人反訴程序不合法
    ，原審逕自以此為由裁定駁回，有違民事訴訟當事人進行主
    義之精神，顯有違誤，為此提起抗告，請求廢棄原裁定等語
    。
二、按債權人或債務人對於分配表所載各債權人之債權或分配金
    額有不同意者，應於分配期日 1日前，向執行法院提出書狀
    ，聲明異議；前項書狀，應記載異議人所認原分配表之不當
    及應如何變更之聲明，強制執行法第39條第1項、第2項定有
    明文。債權人或債務人對於分配表聲明異議，必須合於上開
    規定，且因異議未能終結，聲明異議人始得依同法第41條第
    1 項規定，提起分配表異議之訴。蓋關於分配表所載各債權
    人之債權或分配金額之爭執，執行法院不得為實體審認，故
    就分配表有異議之債權人或債務人，對為反對陳述之債權人
    或債務人得提起分配表異議之訴，以資解決爭端，從而同法
    第39條第1項、第40條第1項、第40條之 1分別規定，債權人
    、債務人對分配表有異議之權，及對債權人或債務人之異議
    有為反對陳述之權。故債權人或債務人對分配表聲明異議如
    不合法，其異議即不存在，他債權人、債務人自無從表示意
    見，或對於債權人或債務人之異議為反對之陳述，自無從依
    上開規定提起分配表異議之訴（最高法院96年台上字第1801
    號判決要旨參照）。
三、經查，本院民事執行處就97年度執字第 16357號拍賣抵押物
    事件，於99年9月3日製作分配表，定於同年月13日下午 3時
    實行分配，兩造收受送達後，均未聲明異議，因分配表內容
    有誤，本院民事執行處於99年12月 2日更正分配表，定於同
    年月17日下午3時實行分配，抗告人於99年12月6日收受第 2
    次分配表之送達，於99年12月20日始具狀向本院民事執行處
    就該第二次分配表聲明異議，業據本院依職權調閱本院97年
    度執字第 16357號拍賣抵押物事件執行卷宗查明屬實。抗告
    人既未於分配期日 1日前聲明異議，其聲明異議自不合法，
    抗告人於本院99年度基簡字第 971號分配表異議之訴事件審
    理時，逕對相對人反訴提起分配表異議之訴，其起訴不合程
    式，相對人即反訴被告並於上開事件100年1月19日言詞辯論
    期日抗辯：「反訴原告並未依強制執行法第39條提起分配表
    異議之訴，應予本件訴訟駁回。」等語，原審認抗告人所提
    反訴為不合法，裁定予以駁回，並無不合。抗告意旨請求廢
    棄原裁定，為無理由，應予駁回。
四、結論：本件抗告為無理由，依民事訴訟法第495條之1第 1項
    、第449條第1項、第95條、第78條，裁定如主文。
中    華    民    國   100    年    8     月    10    日
                  民事庭審判長法  官  蔡聰明
                              法  官  王翠芬
                              法  官  陳湘琳
以上正本證明與原本無異。
本裁定除以適用法規顯有錯誤為理由，並經本院許可外，不得再
抗告。如提起再抗告，應於收受後10日內委任律師為訴訟代理人
向本院提出再抗告狀，並繳納再抗告費新臺幣1,000元。
中    華    民    國   100    年    8     月    10    日
                              書記官  莊惠雯